【裁判字號】    89,易,3180
【裁判日期】    890916
【裁判案由】    妨害公務等
【裁判全文】
臺灣高雄地方法院刑事判決                        八十九年度易字第三一八號
    公  訴  人  臺灣高雄地方法院檢察署檢察官
    被      告  丙○○
    選任辯護人  黃勇雄
右列被告因妨害公務案件，經檢察官提起公訴（八十八年度偵字第二三七七七號），
本院判決如左：
    主  文
丙○○受退去之要求而仍留滯他人附連圍繞之土地，處拘役參拾日，如易科罰金以參
佰元折算壹日。
被訴妨害公務部分，無罪。
    事  實
一、緣高雄市政府自民國八十八年七月一日起實施「垃圾不落地」政策，乙○○為高
    雄市楠梓區盛昌里之里長，依法有受區長之指揮監督，辦理里公務及交辦事項，
    而丙○○所經營位於高雄市楠梓區三山三巷、三山三巷六十七弄交岔口之商家，
    恰為高雄市楠梓區盛昌里與福昌里收取垃圾之定點。於八十八年八月二十八日上
    午，適有某不詳年籍姓名之人任意將垃圾丟棄於高雄市楠梓區三山三巷六十六號
    丙○○之住家門前，丙○○因而懷疑係高雄市楠梓區盛昌里之里民所棄置，遂於
    八十八年八月二十八日上午十一時許，騎乘機車攜帶棄置於其住家門前之垃圾二
    包，前往乙○○位於高雄市○○區○○街一百五十號之「乙○○服務處」，要求
    盛昌里之里長乙○○代為處理。乙○○因認處理他人棄置之垃圾為高雄市政府環
    境保護局之職責，乃於丙○○手持垃圾進入上址「乙○○服務處」之庭院時，要
    求丙○○攜帶垃圾離開該處。詎料，丙○○於受乙○○退去之要求後，竟拒絕離
    開該處，而仍留滯於附連圍繞於他人建築物之土地。
二、案經乙○○訴請臺灣高雄地方法院檢察署檢察官偵查起訴。
    理  由
壹、有罪部分：
一、訊據被告丙○○固坦承於八十八年八月二十八日上午十一時，攜帶二包垃圾前往
    告訴人乙○○位於高雄市○○區○○街一百五十號「乙○○服務處」之事實，核
    與告訴人乙○○指述情節相符，並有照片二張附卷可稽；惟矢口否認有何受退去
    要求而仍留滯之犯行，辯稱：當天伊是先以電話聯絡乙○○表示其里民有任意丟
    棄垃圾之情形，要求乙○○協助勸導，隨後騎乘機車將垃圾帶往「乙○○服務處
    」，未料一到該處，乙○○立即以照相機對伊拍照，並出手拉扯毆打伊，伊是被
    乙○○打出屋外，並沒有受退去要求而留滯之情形云云。
二、經查，被告係先以電話聯絡告訴人乙○○表示有人棄置垃圾於其住家門前，要求
    告訴人乙○○代為處理，經告訴人乙○○告以可商請高雄市政府環境保護局前往
    取締後，仍騎乘機車攜帶垃圾前往告訴人乙○○位於高雄市○○區○○街一百五
    十號之住家兼里長服務處，並將垃圾攜帶進入服務處之圍牆內，欲將之丟棄於告
    訴人乙○○之住家，告訴人乙○○乃要求被告攜帶垃圾離去，惟被告仍拒絕離去
    而留滯其內等情，業經告訴人乙○○指述綦詳；且被告自稱於進入上址「乙○○
    服務處」後，其上衣遭告訴人乙○○拉破等語（見本院八十九年九月五日審判筆
    錄），與告訴人乙○○指稱係因被告欲繼續進入其住家，乃出手拉扯被告之上衣
    一節相符；再佐以證人即當日前往處理之員警楊健明證稱：是吳里長報警，伊到
    達現場時，雙方已經發生過拉扯，之後只有言語上之衝突，乙○○並有要求丙○○將垃圾拿走等語（見本院八十九年九月五日審判筆錄），足見被告與告訴人乙○○當時確因垃圾問題發生嚴重之爭執，告訴人乙○○並一再要求被告將攜帶垃
    圾離開遭拒，否則告訴人乙○○實無出手拉扯被告，同時報警前來處理之必要。
    再者，被告攜帶前往他人服務處之物乃為垃圾，一般人少有願意接受他人將第三
    人棄置之垃圾帶往家中之理，是告訴人乙○○於見被告攜帶垃圾前來時，要求被
    告攜帶垃圾離開實屬合理之反應，況且被告於先行電話聯繫告訴人乙○○時，告
    訴人乙○○即告以可電詢高雄市政府環境保護局處理，並掛斷被告之電話（見偵
    查卷第二十九頁），亦證告訴人乙○○不欲被告擅行將垃圾攜往其住家之意，是
    告訴人乙○○指稱曾一再要求被告攜帶垃圾離開其位於高雄市○○區○○街一百
    五十號服務處之詞，應為可採。被告所辯均無足採。事證明確，被告犯行洵堪認
    定。
三、按高雄市○○區○○街一百五十號為告訴人乙○○之服務處，該處並設置有圍牆
    一情，為被告及告訴人乙○○所不爭執，八十九年八月二十八日上午十一時許，
    被告於步進上址圍牆尚未到達建築物時，即經告訴人乙○○要求離去，是核被告
    所為，係犯刑法法第三百零六條第二項之受退去之要求而仍留滯附連圍繞之土地
    罪。爰審酌被告於受告訴人乙○○退去之要求後，仍繼續留滯其內拒絕離去，且
    犯後一再否認犯行，未見悔意等一切情狀，量處如主文所示之刑，並諭知易科罰
    金之折算標準。
貳、無罪部分：
一、公訴意旨另以：被告丙○○因高雄市政府實施垃圾不落地，而以高雄市楠梓區清
    潔隊第九責任區第二車次之垃圾車，在楠梓區盛昌里與福昌里相鄰之三山三巷、
    三山三巷六十七弄路口垃圾收集定點，係在被告經營之商店門口，而阻礙其生意
    ，被告因之甚為不滿，明知清潔隊收取垃圾之工作，係屬執行公務之範圍，竟基
    於對於公務員依法執行職務施強暴之概括犯意，自八十八年七月一日起至七月三
    日止，為阻止垃圾堆放及垃圾車之前進，連續三天對於公務員丁○○等人於依法
    執行職務時，以強暴方式阻擋收取。又於八十八年八月二十八日上午十一時許，
    明知里長乙○○並無處理里民隨意丟棄於上開垃圾收集定點垃圾之義務，竟另基
    於使人行無義務之事之犯意，要求高雄市楠梓區盛昌里里長乙○○處理丟棄於上
    開定點之垃圾，強行將手提二包垃圾中之一包丟進乙○○住處客廳，以此強暴方
    式使乙○○行無義務之事，因認被告涉有刑法第一百三十五條第一項之對於公務
    員依法執行職務施強暴罪、第三百零四條第一項之以強暴使人行無義務之事罪嫌
    。
二、按犯罪事實應依證據認定，無證據不得推定其犯罪事實，刑事訴訟法第一百五十
    四條定有明文。又按刑法第一百三十五條第一項之妨害公務罪，以行為人對於公
    務員依法執行職務時，施以強暴、脅迫，即屬當之；所稱「強暴」，係指一切有
    形力即物理力之行使而言，不問其係對人或對物為之均包括在內；所稱「脅迫」
    則指以侵害生命、身體、自由、名譽、財物之不法為目的之意思，通知對方足使
    其生恐怖之心之一切行為而言，最高法院八十二年度台上字第六０八號裁判可資
    參照。公訴人認被告涉有前開罪嫌係以證人丁○○、戊○○、庚○○之證述及告
    訴人乙○○之指述為其主要依據。訊據被告則堅詞否認有何妨害公務及使人行無
    義務之事之犯行，辯稱：八十八年七月一日第一天實施垃圾不落地時，因有里民
    向伊反映垃圾車僅停在定點收集垃圾，與原本宣導的內容不同，伊才會過去與司
    機協調，八十八年七月二日並沒有發生事情，到了七月三日又換地方停，伊才會
    過去協調，並沒有阻擋垃圾車通行，另外在八十八年八月二十八日，是因為乙○○的里民將垃圾丟棄在伊家門，伊才會請乙○○處理，當天伊有先打電話給乙○○，後來騎機車一到乙○○服務處下車時，乙○○就拿相機在照相，伊往屋內的
    方向走去，乙○○就出手拉伊，垃圾是在拉扯中不慎掉落的等語。
三、經查：
(一)八十八年七月一日至七月三日晚間七時三十分許，楠梓區清潔隊之清潔人員駕駛
    垃圾車前往高雄市楠梓區盛昌里與福昌里相鄰之三山三巷、三山三巷六十七弄路
    口收集垃圾時，遭被告阻擋通行之情，迭經證人即楠梓清潔隊之垃圾車司機丁○○於偵、審中證述綦詳，以證人丁○○與被告間並無怨隙，證人丁○○當無故意
    誣陷之理；且被告於偵查中亦自承：「因垃圾放置地點在我商店門口，造成我無
    法做生意，當時只要求他們更換地點，後來乙○○來了，自己上車要啟動垃圾車
    ，當時是有指責他而發生衝突，以後有經里長協調換方式收取，結果第三天他們
    又沒遵守協調，我才又上前阻擋。」（見偵查卷第二十二頁）、「（當時為何不
    讓垃圾車進入？）是別人擋，我之後才向前阻止垃圾車進入。」（見偵查卷第二
    十九頁），足見八十八年七月一日至七月三日晚間七時三十分許，被告確有阻擋
    垃圾車前進之情，證人己○○、甲○○所稱未見其阻擋垃圾車前進等語，顯係迴
    護被告之詞，均無足採。又被告於八十八年七月一日至七月三日，除以站在垃圾
    車前之方式阻擋垃圾車前進外，並未使用其他暴力之情形，亦經證人丁○○證述
    在卷，足認被告並無何直接或間接對依法執行職務之公務員施以暴力，或其他對
    物施以暴力，或以侵害生命、身體、自由、名譽、財產之不法為目的之意思，通
    知對方足使其生恐怖不安之脅迫行為，是被告單純以站立於車前之方式阻擋垃圾
    車行進，固係妨害公務員依法執行職務，然其行為尚與刑法第一百三十五條第一
    項所訂強暴、脅迫之構成要件不符。此外，本院復查無其他積極證據足證被告有
    何公訴人所指妨害公務之犯行，不能證明被告犯罪，依法應為無罪之諭知。
  (二)再者，刑法第三百零四條之強制罪，須以強暴脅迫使人行無義務之事或妨害人行
    使權利，始克成立，而強暴脅迫之對象，實務上及學者通說，皆以對「人」直接
    或間接施強暴脅迫為限；被告係於八十八年八月二十八日上午十一時許，騎乘機
    車前往告訴人乙○○位於高雄市○○區○○街一百五十號「乙○○服務處」，於
    進入屋前車庫時，告訴人乙○○即要求被告攜帶垃圾離去，被告不予理會，而繞
    過告訴人乙○○身邊，繼續往告訴人乙○○服務處之屋內行進，並將垃圾丟入告
    訴人乙○○服務處內等情，已經告訴人乙○○指述綦詳，是由告訴人乙○○指述
    之情節以觀，被告僅係於躲避告訴人乙○○之阻擋後，將垃圾丟進告訴人乙○○
  服務處之客廳，並無何等對告訴人乙○○施以直接或間接暴力之行為，亦無其他
    以加害之旨通知，而使人心生畏懼之行為，是被告之行為與刑法第三百零四條所
    稱之強暴、脅迫尚屬有間。此外，本院復查無其他積極證據足認被告有何公訴人
    所指此部分妨害自由之犯行，惟公訴意旨認此部分與前揭論罪科刑之受退去之要
    求而仍留滯罪間，有方法結果之牽連犯關係，屬裁判上之一罪，爰不另為無罪之
    諭知。
據上論斷，應依刑事訴訟法第二百九十九條第一項前段、第三百零一條第一項，刑法
第三百零六條第二項、第四十一條，罰金罰鍰提高標準條例第一條前段、第二條，判
決如主文。
本案經檢察官洪期榮到庭執行職務。
中      華      民      國    八十九    年      九      月     十六     日
                                  臺灣高雄地方法院刑事第七庭
                                      法  官   曾  淑  娟
右正本證明與原本無異。
如不服本判決，應於判決送達後十日內，向本院提出上訴狀。
                                      書記官   陳  恩  如
中      華      民      國    八十九    年      九      月     十六     日
附錄本判決論罪之法條：
刑法第三百零六條第二項：
無故藏匿其內或受退去之要求而仍留滯者亦同。


司法院資訊處製作；財團法人民間司法改革基金會備份。
